臺灣高等法院臺南分院民事裁定　九十年度重訴字第五八號　 Ｋ
　　　原　　　告　甲　○　○
　　　被　　　告　乙　○　○
右當事人間侵權行為損害賠償事件，經本院刑事庭裁定（八十四年重附民字第二二二
號）移送前來，本院裁定如左：
      主      文
原告之訴及假執行之聲請均駁回。
訴訟費用由原告負擔。
      理      由
一、按得於刑事訴訟程序附帶提起民事訴訟，對於被告請求回復其損害者，以因犯罪
    而受損害之人為限，此觀諸刑事訴訟法第四百八十七條第一項規定至明；至於刑
    事庭移送民事庭之附帶民事訴訟，僅移送後之訴訟程序，應適用民事訴訟法，至
    移送前之訴訟行為是否合法，仍應依刑事訴訟法決定之。故移送民事庭之附帶民
    事訴訟，縱其於移送前提起時，不備刑事訴訟法之合法要件，但其移送後之訴訟
    程序，既應適用民事訴訟法，即屬該法第二百四十九條第一項第六款所謂之起訴
    不備其他要件，自應依此規定，以裁定駁回之（最高法院八十九年度台抗字第一
    九六號裁定意旨參照）。
二、本件原告於被告被訴侵占罪嫌之刑事訴訟程序中，主張被告基於意圖不法所有之
    概括犯意，自民國八十八年五月二日起至同年八月十二日止，連續多次將所收取
    之停車費合計共新台幣（下同）二百七十萬元侵占入己，並悉數用罄，致造成原
    告及公司受有損害，而提起附帶民事訴訟，請求被告應給付原告六百萬元及自刑
    事附帶民事起訴狀繕本送達翌日起至清償日止，按年息百分之五計算之利息云云
    ；惟查：本件刑事訴訟事件，依本院刑事庭所認定之事實，乃謂：「被告係訴外
    人吳孟修與周明德合資經營之【嘉義火車站前停車場】所僱用收取停車費之員工
    ，係從事業務之人，竟基於意圖為自己不法所有之概括犯意，分別自八十八年五
    月二日起至同年月二十一日止，同年五月二日起至同年月二十二日止，同年五月
    十一日起至同年月二十日止，同年六月二十五日起至同年八月十二日止，利用其
    職務上收取停車費之便，各將向「迪士尼電動遊藝場」、「荷蘭村電動遊藝場」
    、「百樂門電動遊藝場」、「嘉義市火車站前停車場」等客戶所收取之停車費三
    千七百四十元、七百元、一百六十元、三千九百二十元之款項，侵占入己，共得
    款八千五百二十元，並悉數用罄」等情，此有本院依職權調取之本院九十年度上
    易字第一一四二號（含臺灣嘉義地方法院八十九年度易字第六二五號、臺灣嘉義
    地方法院檢察署八十九年度偵字第二八二七號）刑事偵審案卷在卷可按；又訴外
    人吳孟修於本院九十一年一月十一日行準備程序時到場供證：「伊係訴外人「環
    安停車場有限公司」之負責人，原告係該公司之股東，【嘉義火車站前停車場】
    係伊代表「環安停車場有限公司」與訴外人周明德合資經營」等語（本院卷第三
    一頁），另原告亦到場自承其係「環安停車場有限公司」之股東無訛（本院卷第
    三三頁），是原告既非刑事判決認定犯罪事實中【吳孟修與周明德合資所經營「
    嘉義火車站前停車場」】之被害人，亦非「環安停車場有限公司」之負責人，就
    上開刑事被告所侵占款項，並未因之受有損害，原非上開刑事被告所犯侵占罪嫌
    之直接被害人，縱原告確因之間接受有不利益，亦不得依刑事訴訟法第四百八十
    七條第一項規定，於上開刑事訴訟程序附帶提起民事訴訟，本院刑事庭誤為裁定
    移送，亦難認原告不備合法要件之附帶民事訴訟因之得生補正效力；揆諸前開說
    明，本件原告之起訴不合程式，應由本院以裁定駁回之，至其假執行之聲請，亦
    因本訴之駁回而失所附麗，應併予駁回。
三、據上論結，本件原告之訴為不合法，應依民事訴訟法第二百四十九條第一項第六
    款、第九十五條、第七十八條，裁定如主文。
中　　　華　　　民　　　國　　九十一　　年　　　一　　　月　　二十三　　日
　　　　　　　　　　　　　　　　　　臺灣高等法院臺南分院民事第二庭
~B1審判長法官　吳　　志　　誠
~B2　　　法官　李　　素　　靖
~B3　　　法官　李　　文　　賢
右為正本係照原本作成。
如對本裁定抗告，須於裁定送達後十日內向本院提出抗告狀，並應繳納抗告費新台幣
四十五元。
中　　　華　　　民　　　國　　九十一　　年　　　一　　　月　　二十四　　日
~B法院書記官　劉　　清　　洪
